【裁判字號】    95,簡上,175
【裁判日期】    951002
【裁判案由】    公共危險
【裁判全文】
臺灣彰化地方法院刑事判決             95年度簡上字第175號
公  訴  人  臺灣彰化地方法院檢察署檢察官
上  訴  人
即  被  告  乙○○
上列上訴人因公共危險案件，不服本院九十五年度簡字第二０二
號中華民國九十五年八月三日第一審簡易判決（原聲請簡易判決
處刑案號：九十五年度調偵字第五三號），提起上訴，本院管轄
之第二審合議庭判決如下：
    主  文
上訴駁回。
乙○○緩刑貳年。
    事實及理由
一、本案經本院審理結果，認第一審判決認事用法及量刑均無不
    當，應予維持，並引用第一審判決書記載之事實、證據及理
    由（如附件）。
二、上訴人即被告上訴意旨略以：被告於事發當日因趕著回家照
    顧家中病人，故一時糊塗以為被害人無大礙，即離開現場，
    現甚感後悔，且被告已與被害人達成和解，現在彰化師範大
    學博士班就讀中，經濟尚需家人支持，故請求能從輕量刑，
    並為緩刑宣告之諭知等語。
三、經查，被告乙○○結於前揭時、地駕車肇事致告訴人甲○○
    受傷等事實，業據被告坦承不諱，核與證人即告訴人甲○○
    證述情節相符，並有道路交通事故調查報告表（一）（二）
    、道路交通事故現場圖、告訴人受傷之員生醫院彰化基督教
    醫院醫療合作醫院診斷證明書、彰化縣警察局員林分局道路
    交通事故肇事人自首情形紀錄表各一份、車籍作業系統─查
    詢認可資料二份及照片十三幀在卷可稽。按汽車駕駛人駕駛
    汽車肇事致人受傷或死亡，應即採取救護或其他必要措施，
    並向警察機關報告，不得駛離或逃逸，道路交通管理處罰條
    例第六十二條第一項（後於九十四年十二月二十八日經修正
    改列於同條第三、四項，並修正部分文字，且自九十五年七
    月一日起施行）定有明文。又因道路交通事故之發生，常非
    於己之鄰親家里，時有告救不能情事，乃科以肇事者須即採
    取救護或其他必要措施，並應向警察機關報告之法定義務，
    以防因就醫延誤致生無謂傷亡，並俾得通知傷亡者家屬到場
    ，以明責任，是凡肇事人於行車肇事致人受傷或死亡，未即
    採取救護或其他必要措施，並向警察機關報告，即駕車逃逸
    者，均應依該規定處罰，至其嗣後是否受刑事訴追及已否與
    被害人達成民事和解，賠償損失，對其應受處罰乙節，並不
    生影響。職是之故，汽車駕駛人駕駛汽車肇事，不論其責任
    之歸屬為何，即有義務留在肇事現場，採取救護或其他必要
    措施，並向警察機關報告，以維護他人之生命與其他用路人
    之交通安全。其立法目的，既係促使駕駛人於肇事致死傷後
    ，能對被害人即時救護，報告警察機關，以減少死傷，是該
    罪之成立祇以行為人有駕駛動力交通工具肇事，致人死傷而
    逃逸之事實為已足（最高法院九十二年度臺上字第四四六八
    號刑事判決意旨參照）。另按刑法第一百八十五條之四肇事
    逃逸罪，以駕駛動力交通工具肇事，有致人死傷而逃逸之事
    實，為其犯罪構成要件，不以行為人明知被害人有死傷情形
    為必要（最高法院九十一年度台上字第一三七號刑事判決意
    旨參見）。查本件被告駕駛車輛與騎乘重型機車之告訴人甲
    ○○發生撞擊，致告訴人人車倒地，且機車之防護力與汽車
    相去甚遠，機車倒地時機車騎士身體因與地面及機車車身磨
    擦及撞擊，復因防護力不足往往非死即傷，此為一般人所周
    知，本件被告既明知被害人騎駛機車在遭其撞擊後人車倒地
    ，理應對被害人當場受有傷害之情況已有認識，被告於肇事
    後雖有暫時停車但並未下車查看，且未採取救護或其他必要
    措施，並向警察機關報告，即逕行駕車駛離現場，嗣經告訴
    人持路過民眾所抄錄之肇事車牌號碼至彰化縣警察局員林分
    局報案，始經警查獲，其肇事逃逸乙情已甚灼然，綜上足認
    被告於本院審理中所為之自白核與事實相符，足堪採信，本
    件事證明確，是被告肇事逃逸之犯行洵堪認定。
四、被告行為後，刑法於九十四年二月二日修正公布、刑法施行
    法於九十五年六月十四日修正公布、罰金罰鍰提高標準條例
    於九十五年五月十七日修正公布，並均於九十五年七月一日
    施行，關於本案應適用之新舊法，茲比較如下：
  1.刑法第二條第一項規定，係規範行為後法律變更所生新舊法
    律比較適用之準據法，於九十五年七月一日刑法施行後，應
    適用刑法第二條第一項之規定，為「從舊從輕」之比較（最
    高法院九十五年五月二十三日第八次刑事庭會議決議第一點
    第一項參照）。
  2.被告行為後，刑法第四十一條第一項前段關於易科罰金折算
    標準之規定，業於九十四年二月二日修正公布，並於九十五
    年七月一日施行，由「犯最重本刑為五年以下有期徒刑以下
    之刑之罪，而受六個月以下有期徒刑或拘役之宣告，因身體
    、教育、職業、家庭之關係或其他正當事由，執行顯有困難
    者，得以一元以上三元以下折算一日，易科罰金。」修正為
    「犯最重本刑為五年以下有期徒刑以下之刑之罪，而受六個
    月以下有期徒刑或拘役之宣告者，得以新臺幣一千元、二千
    元或三千元折算一日，易科罰金。」應依刑法第二條第一項
    規定，適用最有利於行為人之法律（最高法院九十五年五月
    二十三日第八次刑事庭會議決議第三點第二項參照）。修正
    前刑法第四十一條第一項前段之易科罰金折算標準，依修正
    刪除前之罰金罰鍰提高標準條例第二條規定，應就其原定數
    額提高為一百倍折算一日，並依現行法規所定貨幣單位折算
    新臺幣條例第二條規定，以新臺幣元之三倍折算之，亦即，
    修正前刑法第四十一條第一項前段之易科罰金折算標準，應
    以銀元三百元即新臺幣九百元折算為一日，經比較新、舊法
    結果，應以被告行為時之法律即舊法較有利於被告。
  3.比較時應就罪刑有關之共犯、未遂犯、想像競合犯、牽連犯
    、連續犯、結合犯，以及累犯加重、自首減輕暨其他法定加
    減原因（如身分加減）與加減例等一切情形，綜其全部罪刑
    之結果而為比較（最高法院九十五年五月二十三日第八次刑
    事庭會議決議第一點第四項參照）。經綜合比較新、舊法之
    結果，以被告行為時之舊法較有利於被告，依刑法第二條第
    一項前段規定，本案自應適用被告行為時之法律即修正前刑
    法第四十一條第一項前段之規定。
五、原審判決據以論罪科刑，判處被告有期徒刑六月，並依修正
    前刑法第四十一條第一項前段之規定諭知易科罰金之折算標
    準，核無不當，上訴人指摘原判決量刑過重，聲請撤銷原判
    決為無理由，自應予以駁回其上訴。又被告行為後，刑法第
    七十四條關於緩刑之規定，雖亦於九十四年二月二日修正公
    布，並於九十五年七月一日施行，然犯罪在新法施行前，新
    法施行後，緩刑之宣告，應適用新法第七十四條之規定（最
    高法院九十五年五月二十三日第八次刑事庭會議決議第七點
    參照）。本件被告前未曾受有期徒刑以上刑之宣告，此有臺
    灣彰化地方法院檢察署刑案資料查註紀錄表及臺灣高等法院
    被告全國前案紀錄表各一份在卷可考，且其業已與告訴人達
    成和解，告訴人並具狀表示不願追究，並撤回過失傷害告訴
    ，此有彰化縣員林鎮調解委員會調解書及聲請撤回告訴狀一
    份在卷可稽，被告經此教訓，應知警惕而無再犯之虞，所宣
    告之刑，認以暫不執行為適當，爰併予宣告緩刑二年，以勵
    自新。
據上論斷，應依刑事訴訟法第四百五十五條之一第一項、第三項
、第三百七十三條、第三百六十八條，刑法第七十四條第一項第
一款，判決如主文。
本案經檢察官鮑慧忠到庭執行職務。
中    華    民    國    95    年    10    月    2     日
                        臺灣彰化地方法院刑事第二庭
                            審判長法  官  石馨文
                                  法  官  郭麗萍
                                  法  官  黃齡玉
以上正本證明與原本無異。
本件不得上訴。
中    華    民    國    95    年    10    月    3     日
                                  書記官  洪年慶


司法院資訊處製作；財團法人民間司法改革基金會備份。
